臺灣雲林地方法院刑事判決　　　　　　　100年度訴字第861號
公　訴　人　臺灣雲林地方法院檢察署檢察官
被　　　告　蘇嘉逢
上列被告因違反毒品危害防制條例案件，經檢察官提起公訴（10
0 年度撤緩毒偵字第91號），被告於準備程序中就被訴事實為有
罪之陳述，本院合議庭裁定由受命法官獨任進行簡式審判程序，
判決如下：
    主    文
蘇嘉逢施用第一級毒品，累犯，處有期徒刑玖月。
    事    實
一、蘇嘉逢前因施用毒品案件，經觀察、勒戒後，認無繼續施用
    毒品傾向，於民國92年2 月19日執行完畢釋放，並由臺灣雲
    林地方法院檢察署檢察官以91年度毒偵字第1100號、第1137
    號、第1246號為不起訴處分確定。其於觀察、勒戒執行完畢
    釋放後5 年內，再犯施用毒品案件，經本院以96年度訴字第
    868 號判處應執行有期徒刑1 年確定，於98年5 月23日縮短
    刑期執行完畢。詎其仍不知悛悔，基於施用第一級毒品海洛
    因之犯意，於99年4 月24日8 時許，在雲林縣北港鎮扶朝里
    扶朝83之3 號住處，以將海洛因摻水置於針筒內注射血管之
    方式，施用海洛因1 次。嗣因其以所持有之門號0000000000
    號行動電話購買毒品，為警於99年4 月27日7 時30分許通知
    到案接受調查，警方徵得其同意後採尿送驗，結果檢出嗎啡
    陽性反應，始查悉上情。
二、案經雲林縣警察局北港分局報告臺灣雲林地方法院檢察署檢
    察官偵查起訴。
    理    由
壹、程序部分：
    本件被告蘇嘉逢所犯之罪，係死刑、無期徒刑、最輕本刑為
    3 年以上有期徒刑以外之罪，其於準備程序中就前揭被訴事
    實為有罪之陳述，經受命法官告知簡式審判程序之旨，並聽
    取其與公訴人之意見後，本院合議庭裁定由受命法官獨任進
    行簡式審判程序，是本案之證據調查，依刑事訴訟法第27 3
    條之2 規定，不受同法第159 條第1 項、第161 條之2 、第
    161 條之3 、第163 條之1 及第164 條至第170 條規定之限
    制，合先敘明。
貳、實體部分：
一、認定犯罪事實所憑之證據及理由：
    上揭犯罪事實，業據被告於警詢、偵訊及本院審理中均坦承
    不諱，且經警方採其尿液送驗之結果，結果呈「嗎啡陽性」
    反應，此有正修科技大學超微量研究科技中心99年5 月10日
    月報告編號R00-0000-000號尿液檢驗報告及雲林縣警察局北
    港分局查獲毒品案件嫌犯尿液真實姓名對照表各1 紙在卷可
    稽（見警卷第9 頁至第10頁）。綜上足認被告之自白與事實
    相符，可以採信，本件事證明確，被告犯行洵堪認定。
二、論罪科刑之理由：
  (一)施用第一、二級毒品為犯罪行為，毒品危害防制條例第10條
    定有處罰明文。故施用第一、二級毒品者，依前揭規定本應
    科以刑罰。惟基於刑事政策，對合於一定條件之施用者，則
    依同條例第20條、第23條之規定，施以觀察、勒戒及強制戒
    治之保安處分。該條例於92年07月09日修正公布，自93年01
    月09日施行，其中第20條、第23條將施用毒品之刑事處遇程
    序，區分為「初犯」、「5 年內再犯」及「5 年後再犯」。
    依其立法理由之說明：「初犯」，經觀察、勒戒或強制戒治
    後，應為不起訴處分或不付審理之裁定；經觀察、勒戒或強
    制戒治執行完畢釋放後，「5 年內再犯」者，因其再犯率甚
    高，原實施之觀察、勒戒及強制戒治既已無法收其實效，爰
    依法追訴或裁定交付審理。至於經觀察、勒戒或強制戒治執
    行完畢釋放後，「5 年後再犯」者，前所實施之觀察、勒戒
    或強制戒治已足以遮斷其施用毒品之毒癮，為期自新及協助
    其斷除毒癮，仍適用「初犯」規定，先經觀察、勒戒或強制
    戒治之程序。從而依修正後之規定，僅限於「初犯」及「5
    年後再犯」2 種情形，始應先經觀察、勒戒或強制戒治程序
    。倘被告於5 年內已再犯，經依法追訴處罰（或適用前述保
    安處分），縱其第3 次（或第3 次以上）再度施用毒品之時
    間，在初犯經觀察、勒戒或強制戒治執行完畢釋放5 年以後
    ，已不合於「5 年後再犯」之規定，且因已於「5 年內再犯
    」，顯見其再犯率甚高，原實施觀察、勒戒或強制戒治，已
    無法收其實效，即應依該條例第10條處罰（最高法院97年度
    第5 次刑事庭會議決議暨最高法院99年度臺非字第49號判決
    意旨參照）。被告前於91年間因施用毒品案件，經裁定送觀
    察、勒戒後，認無繼續施用毒品之傾向，而於92年2 月19日
    釋放，並由雲林地檢署檢察官於92年2 月20日以91年度毒偵
    字第1100號、第1137號、第1246號為不起訴處分確定，但其
    於上述觀察、勒戒執行完畢釋放後5 年內，復因施用第一級
    毒品案件，經本院判處應執行有期徒刑1 年確定等情，已於
    前述，並有臺灣高等法院被告前案紀錄表附卷可查，是其本
    案施用毒品之犯行距離先前觀察、勒戒之執行完畢已經逾5
    年，然依前揭最高法院決議及判決之意旨，仍不屬於「5 年
    後再犯」之情形，應依法論科。
  (二)核被告施用海洛因所為，係犯毒品危害防制條例第10條第1
    項之施用第一級毒品罪。被告持有第一級毒品之低度行為，
    應為前述施用之高度行為所吸收，不另論罪。
  (三)被告有前述犯罪事實欄所記載之前科紀錄，此觀臺灣高等法
    院被告前案紀錄表可明，其於有期徒刑執行完畢後5 年以內
    故意再犯本件有期徒刑以上之罪，為累犯，應依刑法第47條
    第1 項之規定加重其刑。
  (四)爰審酌被告前因施用毒品案件，已經觀察、勒戒及判處罪刑
    確定後執行完畢，竟未能戒除施用毒品之惡習，繼續施用毒
    品而沈淪毒海之中，可知其意志力甚為薄弱，殊不可取，惟
    念其施用毒品之犯行，在本質上乃屬戕害自己身心健康之行
    為，尚未有嚴重破壞社會秩序或侵害他人權益之情形，兼衡
    此類犯罪心態與一般刑事犯罪之本質並不相同，應側重以適
    當之醫學治療及心理矯治處遇為宜，又其犯後能坦承犯行，
    態度尚佳，暨被告自承教育程度為國中畢業，智識程度不高
    等一切情狀，量處有期徒刑9 月。
三、應適用之法律：
  (一)刑事訴訟法第273 條之1 第1 項、第299 條第1 項前段。
  (二)毒品危害防制條例第10條第1 項。
  (三)刑法第11條前段、第47條第1 項。
本案經檢察官黃煥軒到庭執行職務。
中    華    民    國   100    年    11    月    28    日
                  刑事第五庭    法  官  許佩如
以上正本證明與原本無異。
如不服本判決應於收受判決後10日內向本院提出上訴書狀，並應
敘述具體理由；其未敘述上訴理由者，應於上訴期間屆滿後20日
內向本院補提理由書（均須按他造當事人之人數附繕本）。「切
勿逕送上級法院」。
                                書記官  徐基典
中    華    民    國   100    年    11    月    28    日
【附錄論罪科刑條文】：
毒品危害防制條例第10條第1 項
  施用第一級毒品者，處6 月以上5 年以下有期徒刑。